【裁判字號】    85,台上,2523
【裁判日期】    850523
【裁判案由】    殺人等罪
【裁判全文】
最高法院刑事判決                              八十五年度台上字第二五二三號
    上訴人  甲○○
右上訴人因殺人等罪案件，不服台灣高等法院台中分院中華民國八十四年十一月十六
日第二審判決（八十三年度上訴字第三○九○號，起訴案號：台灣台中地方法院檢察
署八十二年度偵字第一五八九○、一七一七六號），提起上訴，本院判決如左：
    主  文
上訴駁回。
    理  由
甲、殺人部分：
本件原判決認定：上訴人甲○○因其胞兄何淵源與林浩豐、胡麗燕夫妻間有互助會款
糾紛未決，經胡麗燕提出詐欺告訴，致何淵源為第一審法院判處有期徒刑十月，緩刑
三年，遂懷恨在心，思圖報復。乃萌殺意，於民國八十二年八月二十日下午十時許，
在台中市○○路與篤行路口某遊藝場，意圖供自己犯罪之用，向綽號「阿聰」之不詳
姓名男子借得可供軍用之可發射子彈具有殺傷力之改造手槍乙把（即改造之德製八Ｍ
Ｍ半自動模型手槍），及可供軍用具有殺傷力之土造子彈二發，而未經許可無故持有
之。嗣於同日下午十一時十分許，夥同具犯意聯絡之成年人張聖源、魏敏鏞（均未經
起訴）等計三人，由魏敏鏞駕駛一部自用小客車附載張聖源及上訴人二人至台中市居
○街十五號前，魏敏鏞將該車停放在該處準備隨時接應，上訴人持上開改造手槍，與
張聖源一同徒步至台中市○○街二十一號胡麗燕所經營之百吉泡沫紅茶店，明知該店
大門之中間鐵捲門僅拉下一半，猶可見胡麗燕等人尚在店內，竟基於不確定之殺人故
意，持上開改造手槍朝該店大門射擊子彈一發，致射中胡麗燕之右胸部深達胸腔；經
林浩豐緊急將之送往台中市澄清醫院急救，因失血過多，延至翌（二十一）日上午零
時十分許不治死亡，上訴人等二人見狀即逃逸而去等情。係以上開事實，訊據上訴人
甲○○坦承其胞兄何淵源與被害人林浩豐、胡麗燕夫婦間，有會款糾紛，於上開時間
有意圖供犯罪之用，向綽號「阿德」之不詳真實姓名者，借得上開改造手槍一把、土
造子彈二發等情不諱，雖矢口否認有殺人犯行。然查上訴人對於殺人之事實，已於警
訊時供承不諱，並有自白書一件可憑。於在原審所為刑求之主張，原審經傳喚承辦警
員陳春火到庭結證無刑求情事，上訴人之同居女友陳貴香亦到庭證述：「並未看到上
訴人遭受刑求」，因認上訴人之刑求主張不足採，認上訴人在警訊時之供述與所立之
自白書為可信。而共犯張聖源之綽號叫「阿炳」，魏敏鏞之綽號叫「阿文」，經彼二
人於警訊及原審供明在卷，該二人於警訊時復供述：「八十二年八月二十一日凌晨二
時許，上訴人邀彼二人前往百吉泡沫紅茶店開槍示威途中，在車內上訴人告訴彼二人
不久前曾向該紅茶店開過槍」等語明確，上訴人於偵查中亦直承於上開時間至上開處
所開槍，斯時被害人坐在櫃旁打電話，該店大門之中間鐵捲門放下一半等情無訛，
且經在場證人吳鴻猷、賴俊安、林浩豐等證述在卷。上訴人知胡麗燕在店中，竟以改
造手槍朝該店大門射擊子彈，射中胡麗燕之右胸部深達胸腔，足見上訴人有殺人之不
確定故意。被害人胡麗燕因右胸中彈深達胸腔，失血過多不治死亡，亦經台灣台中地
方法院檢察署檢察官督同法醫師相驗明確，製作有驗斷書、相驗屍體證明書、解剖照
片等在卷可稽；自胡麗燕屍體中取出之彈頭，經內政部警政署刑事警察局鑑定結果，
係八ＭＭ口徑之土造彈頭，並有該局八十二年九月九日刑鑑字第六○七九二號函可憑
，扣案之改造手槍係德製八ＭＭ自動模型手槍，槍管材質為金屬，土製子彈具底火、
火藥、金屬、結構完整，改造手槍可以擊發底火為發射動力，機械性能良好，擊發機
械正常，槍與彈均具殺傷力，亦有該局鑑驗通知書可證，綜合上開事證，應為上訴人
不利之認定，為其所憑之證據及認定之理由。而以上訴人否認犯罪，及所辯各節，係
飾卸之詞，不足採信；上訴人於警訊中供述及自白書所載張聖源亦持手槍一把，但無
證據足資佐證，此部分自白與事實不符，無可採信。至警訊之錄影帶，因警方辦公室
遷移而無存；鐵捲門之鐵片，事隔二年餘，已無法查明鑑定；上訴人右手腕於七十八
年間曾至私立中山醫學院及沙鹿童綜合醫院門診治療，其後未再做復健治療，無法判
定其右手運動功能，並經該二醫院函復明白，及證人林永田、林浩豐之證言等，俱不
足作為上訴人之有利認定，逐一予以指駁、說明。核上訴人所為，係犯刑法第二百七
十一條第一項之殺人罪，同法第一百八十七條意圖供自己犯罪之用而持有軍用槍彈罪
，二罪間有方法結果之牽連關係，應依同法第五十五條規定從一重之殺人罪處斷，並
說明上訴人係意圖供自己犯罪之用而非法持有槍、彈，變更該部分公訴人起訴法條之
理由。又上訴人與張聖源、魏敏鏞間有犯意聯絡、行為分擔為共同正犯。因而撤銷第
一審關於殺人部分之不當判決，改判論上訴人以共同殺人罪，審酌上訴人犯罪之動機
、目的、手段、所生危害、犯罪後態度等一切情狀，量處有期徒刑十二年；依其犯罪
之性質，認有宣告褫奪公權之必要，併依同法第三十七條第二項規定，宣告褫奪公權
八年，改造德製八ＭＭ半自動模型手槍一把、土造子彈一顆，均為違禁物，依同法第
三十八條第一項第一款之規定宣告沒收。經核於法尚無違誤。查原判決論處上訴人罪
刑，已詳其所憑之證據及認定之理由，所為論斷俱有卷內證據資料，可資覆按，並
無違法情形存在。上訴意旨仍執陳詞否認犯罪，謂其自白係警訊刑求所致，原審已經
查明無刑求情事，說明其理由，上訴意旨復對原審採證認事職權行使及判決理由已經
說明事項，全憑己見，任意爭執，非有理由，應予駁回。
二違反槍彈藥刀械管制條例部分：
按刑事訴訟法第三百七十六條所列各罪之案件，經第二審判決者，不得上訴於第三審
法院，法有明文。本件上訴人未經許可無故寄藏子彈部分之犯行，原判決係依槍彈
藥刀械管制條例第十一條第三項論處罪刑，其法定刑為三年以下有期徒刑，核屬刑事
訴訟法第三百七十六條第一款之案件，既經第二審判決，自不得上訴於第三審法院，
上訴人竟復提起第三審上訴，顯為法所不許，應予駁回。
據上論結，應依刑事訴訟法第三百九十六條第一項、第三百九十五條前段，判決如主
文。
中      華      民      國    八十五    年      五      月    二十三    日
                              最高法院刑事第八庭
                                  審判長法官  紀  俊  乾
                                        法官  吳  雄  銘
                                        法官  劉  敬  一
                                        法官  洪  清  江
                                        法官  李  璋  鵬
      右正本證明與原本無異
                                              書  記  官
中      華      民      國    八十五    年      五      月    二十七    日


司法院資訊處製作；財團法人民間司法改革基金會備份。
